臺灣板橋地方法院刑事裁定　　　　　　　100年度聲字第221號
公　訴　人　臺灣板橋地方法院檢察署檢察官
聲　請　人
即　被　告　謝忠宏
聲請人　即
選任辯護人　甘大空律師
上列被告因違反槍砲彈藥刀械管制條例等案件，聲請具保停止羈
押，本院裁定如下：
    主  文
聲請駁回。
    理  由
一、聲請人即被告謝忠宏之聲請意旨略以：被告已將自己所知之
    案情，清楚交代，被告並無逃亡之必要，如有逃亡，豈不是
    自打嘴巴，也等於做賊心虛。因被告女兒在大陸工作，因而
    每個月或每兩個月會前往大陸探望女兒，因此次女兒有喜歡
    對象，故於民國99年8 月15日前欲看看女兒，瞭解女兒喜歡
    之對象，並非逃亡。因年關將近，家中只有妻子東奔西跑，
    被告心中難過，希望能交保外出將家務處理好，對外工作能
    有個交代，且被告本身臉上之血管瘤和假牙及精神病痛，也
    需治療，請求能具保停止羈押等語。被告之辯護人聲請意旨
    則以：鈞院以被告違反槍砲彈藥刀械管制條例第7 條第4 項
    、第14條第4 項等罪，屬於5 年以上之重罪，因被告有多次
    進出大陸地區之紀錄，且在大陸地區有資產而認被告有逃亡
    之虞。然而，被告從未曾在大陸投資或擁有任何資產，不知
    鈞院如何查知並認定被告在大陸地區有資產？而被告之所以
    多次進出大陸地區，一方面是去探視在大陸工作之女兒，另
    一方面則純粹去觀光，當初在桃園機場出關前被攔下，被告
    確實是在不知情下出國，不能因此即認定有逃亡之虞。且本
    案審理迄今，鈞院對於案情瞭然於心，被告即使犯錯，望請
    審酌被告的犯罪情節輕微，且僅僅於98年2 月、3 月及同年
    12月間，與吳錫聰、江裕煌見面接觸過，其他時日，被告均
    從事正當生意，被告係基於同學、朋友間之情誼，而遭吳錫
    聰涉入本案，實屬冤枉。本案之案情明朗，被告與其他同案
    被告間亦無串證之虞，且年關將屆，被告除妻兒外，另有年
    邁雙親對被告非常掛念，被告向鈞院發誓保證如得以具保，
    絕對不會（也不可能）逃亡，爰請求具保停止羈押等語。
二、按被告及得為其輔佐人之人或辯護人，得隨時具保，向法院
    聲請停止羈押，刑事訴訟法第110 條第1 項定有明文。被告
    之辯護人於100 年1 月15日以自己名義請求本院准予被告具
    保停止羈押，被告復於100 年1 月18日具狀請求本院具保停
    止羈押，有刑事聲請具保狀2 份在卷可憑，本院乃就被告與
    其辯護人所為之聲請，併為裁定，先此敘明。
三、經查：
  (一)被告因涉犯槍砲彈藥刀械管制條例第7 條第4 項、第12條第
    4 項之寄藏衝鋒槍、手槍、子彈罪嫌，前經本院認被告犯罪
    嫌疑重大，所犯為最輕本刑有期徒刑5 年以上之重罪，被告
    係因拘提到案，有事實足認有逃亡之虞，而有關於林志堅如
    何聯繫被告偕同至江裕煌位於臺北縣三芝鄉陳厝坑11號斜對
    面農地取得槍彈之過程，與林志堅之陳述情節不同，有事實
    足認為有與共犯或證人串證之虞，故有羈押之必要，而依刑
    事訴訟法第101 條第1 項第1 款、第2 款、第3 款之規定，
    自民國99年10月1 日起執行羈押，此有當日報到單、準備程
    序筆錄、押票各1 份附卷可稽。
  (二)吳錫聰曾於98年2 月或同年3 月間，至江裕煌位於臺北縣淡
    水鎮○○路上之辦公室，與被告、江裕煌泡茶、聊天期間，
    要求被告與江裕煌為其寄藏槍枝，吳錫聰並從車上取出黑色
    手提袋至上開辦公室，將袋子打開供被告、江裕煌觀看黑色
    手提袋內之2 把槍枝，並要求江裕煌藏放在山上，嗣於98年
    12月底，被告曾開車至淡水捷運站，搭載林志堅、潘明至
    江裕煌位於臺北縣三芝鄉陳厝坑11號斜對面農地，江裕煌並
    將裝有該2 把槍枝之黑色手提袋交付給林志堅一節，業據被
    告於99年8 月16日警詢及偵訊時供承在卷（見99年度偵字第
    22649 號偵查卷第6 頁、第33頁至第34頁），而江裕煌於偵
    訊時亦陳稱：吳錫聰確有將裝2 把槍之手提袋至伊辦公室，
    要求伊協助藏放，98年底至99年初，被告曾當面告知伊，表
    示吳錫聰要將槍拿回去，後來被告即帶兩個人來將裝有兩把
    槍的袋子取回等語（見99年度偵字第16671 號偵查卷(二)第27
    1 頁至第273 頁），林志堅則陳稱：因吳錫聰撥打電話通知
    伊向綽號「阿南」之被告取槍，伊因此聯繫被告，被告表示
    當天沒空，隔天再取槍，並約在淡水捷運站，伊偕同潘明
    抵達淡水捷運站，被告表示東西在埋在山上，因此被告開車
    搭載伊與潘明至臺北縣三芝鄉某山上，後來到一個小山坡
    ，那裡的地主就把槍挖出來等語（見99年度偵字第1667號偵
    查卷(一)第190 頁），以吳錫聰確曾至江裕煌之辦公室，請求
    在場之被告與江裕煌寄藏扣案之手槍與衝鋒槍，後來被告並
    帶同林志堅、潘明在藏放扣案槍枝之地點取回槍枝一節以
    觀，堪認被告涉犯槍砲彈藥刀械管制條例第7 條第4 項之寄
    藏手槍、衝鋒槍罪，犯罪嫌疑重大，而寄藏手槍與衝鋒槍之
    法定最低本刑為有期徒刑5 年以上之罪。
  (三)本件承辦檢察官係因林志堅、潘明於99年7 月23日指認被
    告即為當日開車從淡水捷運站搭載其等2 人至臺北縣三芝鄉
    取槍之人後，調閱被告之入出境資料，發現被告有多次入出
    境紀錄，認被告有逃亡、串證之虞，而通知境管單位於發現
    被告出境、出海或入境時，予以留置，並開立拘票以進行拘
    提被告，此有林志堅、潘明99年7 月23日警詢筆錄、指認
    犯罪嫌疑紀錄表、入出境資訊連結作業、辦案進行單、臺灣
    板橋地方法院檢察署99年8 月2 日函等資料在卷可憑（見99
    年度偵字第16671 號偵查卷(一)第268 頁至第270 頁、第277
    頁至第280 頁），而被告於99年8 月15日欲搭機離境時，為
    內政部警察局航空警察局攔阻，並將之拘提至臺灣板橋地方
    法院檢察署，經承辦檢察官訊問：「98年12月下旬，你是否
    在三芝鄉某工寮將制式衝鋒槍及手槍各一把及子彈一包借給
    林志堅、潘明？」，被告明知其確有帶同林志堅與潘明
    至臺北縣三芝鄉取槍彈之事實，卻故意謊稱：「沒有。我根
    本不知道這回事。這個東西對我來說太沈重，我生意人不可
    能碰這個東西」云云，此有被告99年8 月15日偵訊筆錄、拘
    票各1 份附卷可證（見99年度偵字第16671 號偵查卷第310
    頁、第315 頁），以被告涉犯之寄藏手槍與衝鋒槍之罪，法
    定刑度甚重，而被告在大陸地區有資產，此經被告陳稱：「
    （問：今日因何原因要出境？）答：我要去深圳，我工廠在
    那邊」等語在卷（見99年度偵字第16671 號偵查卷(一)第314
    頁），被告並有多次出境之紀錄，以被告涉嫌程度之深，其
    為避免面臨嚴峻之刑事制裁，以致逃亡大陸生活之可能性甚
    大。尤以，被告於遭拘提之前，即曾於99年6 月或同年7 月
    間，與吳錫聰相約在臺北市長庚醫院見面，吳錫聰當場告知
    被告林志堅與潘明已將被告之綽號告知警方及檢察官，且
    有關於林志堅向其取槍之過程業已曝光，並要求被告日後如
    遭警方詢問時，即謊稱該2 把槍枝係由已過世之方世祥所寄
    放等語（見99年度偵字第22649 號卷偵查卷第7 頁），是被
    告早知檢察官對於本案已有所偵查作為，並非如辯護人所稱
    被告係在毫不知情下出境，被告明知自己涉嫌重大，且林志
    堅與潘明既已將其供出，衡情檢察與警察機關均會將被告
    鎖定為犯罪嫌疑人，此應為被告所得預見，被告未主動出面
    將案情交代清楚，反而依吳錫聰指示繼續隱匿相關事實過程
    ，並於相隔不到2 個月之期間，即行出境，顯為逃亡以規避
    追訴與審判，是本院認為被告具有刑事訴訟法第101 條第1
    項第1 款、第3 款之羈押原因。
  (四)被告除前述於遭拘提前，即與吳錫聰會面，就日後如遭檢警
    查獲，如何應訊陳述槍枝來源之犯罪情節，進行串證，而有
    勾串共犯或證人之具體事實外，被告就吳錫聰囑託寄藏之槍
    枝，究係吳錫聰留在江裕煌之辦公室內，抑或被告將之留在
    上開辦公室內，以及被告是否告知江裕煌有關吳錫聰將派人
    取回寄藏槍彈節，與江裕煌陳述情節，亦截然不同，而有關
    於林志堅係如何與被告聯繫取回槍枝，被告與林志堅之陳述
    過程，亦彼此矛盾，因該等事實，均屬可清楚記憶之事，不
    涉及高度之技術與智識，應非記憶錯誤所致，應係被告與江
    裕煌、林志堅彼此間，基於規避刑責或迴護特定人所為之相
    互推託之詞，本院因而認被告亦具有刑事訴訟法第101 條第
    1 項第2 款之羈押原因。
  (五)被告與其辯護人雖以前揭理由，請求具保停止羈押。然被告
    為警拘提到案時，經檢察官訊問：「98年12月下旬，你是否
    在三芝鄉某工寮將制式衝鋒槍及手槍各一把及子彈一包借給
    林志堅、潘明？」，被告謊稱：「沒有。我根本不知道這
    回事。這個東西對我來說太沈重，我生意人不可能碰這個東
    西」云云，足見被告曾因作賊心虛而為不實陳述，被告前揭
    聲請意旨以其如棄保逃逸，將形成自打嘴巴，等於作賊心虛
    為由，主張其無逃亡之可能，自無可採。又被告在大陸地區
    設有工廠，其於99年8 月15日欲出境之原因，在於其工廠設
    於大陸地區，乃被告於偵查中所自承之事項，亦如前述，被
    告之辯護人主張被告從未在大陸投資及擁有任何資產，與被
    告之前開陳述情節，截然相反，亦無可採。被告與其辯護人
    另均主張被告於99年8 月15日離境前往大陸地區，係因被告
    女兒在大陸工作，欲前往探望女兒，如果此部分所言屬實，
    則被告不僅在大陸地區有工廠之資產，在大陸地區尚有親人
    為伴，則被告棄保滯留大陸地區之機率與風險，因而增高，
    辯護人主張被告發誓保證如可具保，絕對不會（也不可能）
    逃亡，自無可信。又持有或寄藏具有殺傷力之槍枝與子彈，
    乃嚴重社會治安之犯罪，辯護人主張被告之犯案情節輕微，
    尚無所據。而被告於99年8 月15日既然業已準備前往大陸地
    區，顯示對家中事務處理告一段落，而能離境前往大陸地區
    ，則被告復以處理家中事務為由，請求具保停止羈押，自無
    可採。再被告之羈押，將造成被告所屬家庭之衝擊，並令被
    告家中之親人擔心，此為所有受羈押之人均需面臨之情況，
    且為羈押制度之必然結果，如認得以此為由請求具保停止羈
    押，無異架空羈押制度，要無可採。又看守所內設有醫療單
    位可為看守所羈押之人犯，進行治療，已據江裕煌於另案偵
    訊中所供承在卷（參閱追加起訴卷宗之板橋地檢署99年度偵
    字第24483 號卷(一)第273 頁），被告以血管腫瘤、假牙、精
    神疾病為由，請求具保停止羈押，難認有理由。
四、綜上所述，被告涉犯槍砲彈藥刀械管制條例第7 條第4 項、
    第12條第4 項之寄藏手槍、衝鋒槍、子彈罪，犯罪嫌疑重大
    ，被告所涉犯之寄藏手槍與衝鋒槍罪之法定最輕本刑為有期
    徒刑5 年以上之罪，且有事實足認有逃亡之虞，以及勾串共
    犯江裕煌、證人吳錫聰、林志堅、潘明之虞，本院因認被
    告羈押之原因，仍然存在，聲請人聲請具保停止羈押，為無
    理由，應予駁回。
五、依刑事訴訟法第220條，裁定如主文。
中    華    民    國   100    年    1     月    20    日
                  刑事第五庭  審判長法  官  胡堅勤
                                    法  官  盧軍傑
                                    法  官  高增泓
以上正本證明與原本無異。
如不服本裁定，應於收受送達後5 日內向本院提出抗告狀。
                                    書記官  林政良
中    華    民    國   100    年    1     月    20    日